臺灣高雄地方法院民事判決　　　　　　　95年度勞訴字第38號
原　　　告　乙○○
訴訟代理人　利美利律師
被　　　告　方嘉宏即佳欣婦幼醫院
訴訟代理人　盧世欽律師
複　代理人　黃正男律師
上當事人間請求給付薪資等事件，經本院於民國96年1 月24日言
詞辯論終結，判決如下：
    主      文
被告應給付原告新臺幣參佰陸拾玖萬伍仟參佰元，及自民國九十
五年三月二十三日起至清償日止，按年息百分之五計算之利息。
原告其餘之訴駁回。
訴訟費用由被告負擔百分之九十五，餘由原告負擔。
本判決於原告以新臺幣壹佰貳拾參萬元供擔保後，得假執行。但
被告如以新臺幣參佰陸拾玖萬伍仟參佰元為原告預供擔保後，得
免為假執行。
原告其餘假執行之聲請駁回。
    事實及理由
一、原告起訴主張：原告自民國92年8 、9 月間起即受雇於被告
    ，而先後於方嘉宏婦產科診所（94年9 月30日更名為乙○○
    婦產科診所）及佳欣婦幼醫院擔任婦產科醫師，兩造曾約定
    原告自92年10月起至92年12月止，每月薪資為新臺幣（下同
    ）30萬元，且自93年1 月起，薪資調整為每月35萬元，兩造
    並於93年10月簽立醫療契約書，約定受雇期間自93年10月1
    日起至94年9 月30日止，原告每月薪資仍為35萬元，故原告
    自92年10月1 日受雇起至契約終止即94年9 月30日止，應給
    付原告薪資總計825 萬元，惟被告迄今僅給付4,345,000 元
    與原告，尚欠原告3,905,000 元之薪資未給付，爰依僱傭契
    約之法律關係，求為判決：(一)被告應給付原告3,905,000 元
    ，及自起訴狀繕本送達之翌日起至清償日止，按年息5%計算
    之利息。(二)願供擔保，請准宣告假執行。
二、被告則以：兩造間之僱傭契約自92年10月間起至93年9 月30
    日止，而93年10月1 日前，原告每月之薪資為25萬元，而非
    30萬元或35萬元。因原告尚未將94年8 月及同年9 月份乙○
    ○婦產科診所之醫療收入款計868,573 元，扣除中央健保局
    核減款658,873 元之餘款繳還原告，另原告曾口頭承諾以薪
    資扣除被告代墊原告位於高雄市○○街71號19樓之2 號房屋
    （下稱系爭房屋）之頭期款及裝潢費共計1,845,000 元款項
    ，故主張以上開2 筆款項抵銷原告請求之薪資金額等語置辯
    ，並求為判決：(一)原告之訴及假執行之聲請均駁回。(二)如受
    不利判決，被告願供擔保請准免予假執行。
三、兩造不爭執事項：
    原告自92年10月間起即受雇於被告，迄至94年9 月30日止，
    惟兩造簽立之醫療契約書，約定受雇期間自93年10月1 日起
    至94年9 月30日止，每月薪資為35萬元。被告除先後於94年
    10月13日匯款100 萬元及同年11月29日匯款1,395,000 元與
    原告外，並曾先後於下列時間，給付原告共計195 萬元之款
    項：(1)92年11月25日、25萬元。(2)92年12月3 日、25萬元。
    (3)93年1 月5 日、25萬元。(4)93年1 月16日、20萬元。(5)93
    年3 月5 日、65萬元。(6)93年4 月9 日、35萬元。而乙○○
    婦產科診所於94年8 月及同年9 月之健保收入為868,573 元
    ，因全民健康保險局曾追扣94年第2 季即94年6 月止之健保
    給付共計658,873 元，原告尚有209,700 元款項未返還被告
    。另系爭房屋係由被告與訴外人林商行強化安全玻璃廠股份
    有限公司簽訂買賣契約，被告並指定將系爭房屋登記為原告
    所有，且由被告開立3 紙面額共計144 萬元支票，用以支付
    買受系爭房屋之頭期款，以及開立面額405,000 元之支票，
    用以支付系爭房屋之裝潢費用等節，為兩造所不爭執（見本
    院卷第110 至112 頁、第149 至150 頁），並有醫療契約書
    、存摺影本、乙○○「中國農民銀行」活期儲蓄存款存摺、
    「方嘉宏婦產科診所」醫療機構開業執照、「乙○○婦產科
    診所」醫療機構開業執照、「佳欣婦幼醫院」醫療機構開業
    執照、中央健康保險局高屏分局95年6 月9 日函、中央健康
    保險局高屏分局西醫基層93年及94年各季已核付金額- 點值
    結算後應追扣補付金額彙整表、中央健康保險局高屏分局95
    年12月6 日函不動產買賣合約書各1 份，以及支票3 張附卷
    可稽（見95年度雄勞調字第21號卷第4 至6 頁、本院卷第42
    至44頁、第19頁、第33頁、第54頁、第130 頁、第45至52頁
    ），堪認為真實。
四、本件兩造之爭點在於：(一)原告於92年10月至93年9 月之受雇
    期間，每月薪資為何？(二)被告支付系爭房屋之頭期款144 萬
    元及裝潢費用405,000 元，得否主張抵銷？茲分述本院得心
    證之理由如下：
  (一)原告於92年10月至93年9 月之受雇期間，每月薪資為何？
  1.按稱僱傭者，謂當事人約定，一方於一定或不定之期限內為
    他方服勞務，他方給付報酬之契約。報酬應依約定之期限給
    付之；無約定者，依習慣；無約定亦無習慣者，依左列之規
    定：(1)報酬分期計算者，應於每期屆滿時給付之。(2)報酬非
    分期計算者，應於勞務完畢時給付之，民法第482 條、第48
    6 條分別定有明文。
  2.經查：原告於92年10月間即已受雇於被告，而被告自92年11
    月25日至93年4 月9 日止，共計分6 次匯款，每次匯款金額
    25萬元、20萬元、60萬元、35萬元不等，總計匯款195 萬元
    與原告，已如前述。又被告前揭匯款195 萬元，乃支付原告
    之薪資款項，原為兩造所不爭（見本院卷第29頁、第110 至
    112 頁），則前揭匯款資料即與原告起訴主張其於92年10月
    至同年12月之薪資應為90萬元（計算式＝30萬元×3 個月）
    ，93年1 月至同年3 月之薪資則為105 萬元（計算式＝35萬
    元×3 個月），92年10月至93年3 月之薪資總計195 萬元，
    互核相符，堪認原告關於其92年10月起至同年12月之薪資為
    每月30萬元，自93年1 月起，每月薪資為35萬元之主張，確
    屬非虛。
  3.再查：在婦產科執行醫療業務，女性醫師之門診量通常較男
    性醫師為多，故女性醫師之薪資通常較男性醫師為高，且通
    過專科醫師資格考試，待遇亦會提高，原告係於92年10月通
    過專科醫師考試，平日之門診量為證人即前曾與原告一同受
    雇於被告之婦產科醫師甲○○之5 至10倍，而證人甲○○於
    93年底通過專科醫師考試後，其薪資由15萬元調升至25萬元
    等情，業經證人甲○○結稱明確（見本院卷第79至80頁），
    並有婦產科專科醫師證書2 份在卷可佐（見本院卷第104 至
    105 頁），則原告於92年10月間通過婦產科專科醫師考試後
    ，其薪資必然有所調升，且應高於甲○○之月薪25萬元，益
    徵原告主張其92年10月間之薪水為30萬元，應屬真實。
  4.至被告嗣於言詞辯論期日雖以當時兩造因論及婚嫁，不可能
    約定薪資，且診所收取之現金均放置於抽屜內，原告有鑰匙
    開啟抽屜，可自由使用其所有之金錢，當時係因原告向其表
    示需一份薪水使用，其始匯款至原告帳戶，其匯款目的並非
    在於支付原告薪資等語置辯。惟現今臺灣社會，強調兩性平
    權，男女婚後，經濟上各自獨立，乃屬正常之現象，是兩造
    是否論及婚嫁，與是否會約定受雇期間之薪資，本無必然關
    係，且兩造係於94年1 月間結婚，此為被告所不爭（見本院
    卷第61頁、第148 頁），佐以兩造婚前確另成立醫療契約書
    ，業如前述，則原告受雇於被告之初，兩造尚未結婚，自無
    不約定薪資之理由。且原告受雇於被告前，係在高雄醫學大
    學附設醫院擔任總醫師，此為兩造所不爭（見本院卷第147
    至148 頁），以醫師之工作收入高於平均之水準，足認原告
    具有相當之資力，經濟上並無仰賴被告給予生活費之必要，
    而原告當時係受雇於被告擔任婦產科醫師，被告支付薪資與
    原告，乃理所當然，故被告前揭匯款與原告之目的，必然係
    用以支付原告之薪資。何況，依被告所辯，原告既可自由使
    用其放置於抽屜內之現金，而不欠缺現金使用，又何需被告
    另匯款至原告帳戶？是被告前揭所辯，顯有違常理，不足採
    信。
  (二)被告支付系爭房屋之頭期款144 萬元及裝潢費用405,000 元
    ，得否主張抵銷？
  1.按債務之抵銷，以雙方當事人互負債務為必須具備之要件，
    若一方並未對他方負有債務，則根本上即無抵銷之可言，最
    高法院18年上字第1709號著有判例可資參照。次按，當事人
    主張有利於己之事實者，就其事實有舉證責任，民事訴訟法
    第277 條定有明文，又同法第400 條第2 項對經裁判之抵銷
    數額，復明定有既判力，則主張抵銷之當事人就其主張抵銷
    之債權及數額確實存在之事實自負有舉證責任。
  2.被告主張原告曾口頭同意負擔系爭房屋頭期款144 萬元及裝
    潢費用405,000 元，而對原告存有1,845,000 元債權可供抵
    銷，無非以不動產買賣契約書及支票3 張為據（見本院卷第
    45至52頁）。惟查，不動產買賣契約係兩造結婚後之94年2
    月1 日始行簽訂，有該不動產買賣契約書1 份可參（見本院
    卷第49頁），而被告簽訂買賣契約後，將系爭房屋指定登記
    在原告名下，係因原告為其配偶，被告為使原告安心，始登
    記原告為系爭房屋之所有權人，此為被告所自認（見本院卷
    第149 頁），足認被告支付系爭房屋之頭期款及裝潢費用，
    均係基於贈與之意思而為，自無可能意使原告安心，復又要
    求原告自其薪資中扣抵。此外，被告所提之不動產買賣契約
    及支票3 張，僅能證明系爭房屋係由被告與他人簽訂，被告
    並曾支付頭期款144 萬元及裝潢費用405,000 元之事實，並
    無法證明兩造間曾有被告支付之前揭頭期款與裝潢費用，應
    由原告償還與被告之約定，參照前揭說明，被告既然無法舉
    證其對原告存有債權存在，其主張抵銷，即屬無據。
五、綜前所述，兩造之僱傭關係已於94年9 月30日終止，依上開
    說明，被告即有將積欠之薪資給付原告之義務。而原告自92
    年10月起至94年9 月之全部薪資應825 萬元（計算式＝【30
    萬元×3 個月】＋【35萬元×21個月】），被告僅給付4,34
    5,000 元（計算式＝195 萬元＋100 萬元＋1,395,000 元）
    ，故被告尚欠原告3,905,000 元未給付。惟乙○○婦產科診
    所於94年8 月及同年9 月之健保收入計868,573 元，經全民
    健康保險局追扣94年第2 季即94年6 月止之健保給付共658,
    873 元，尚餘209,700 元，已如前述，因兩造曾約定該健保
    給付之收入歸被告所有，原告並同意自請求被告給付之薪資
    中扣除（見本院卷第149 頁），則被告尚應給付原告3,695,
    300 元。故原告依僱傭契約之法律關係，請求被告給付3,69
    5,300 元，以及起訴狀繕本送達之翌日即95年3 月23日起，
    按年息5%計算之利息，均有理由，應予准許。其逾此部分之
    請求，則無理由，應予駁回。
六、兩造均陳明願供擔保，分別聲請宣告假執行及免為假執行，
    經核原告勝訴部分，均合於法律規定，爰分別酌定相當擔保
    金額准許之。至原告其餘假執行之聲請，因訴之駁回，而失
    所附麗，應予駁回。
七、據上論結，本件原告之訴為一部有理由，一部無理由，依民
    事訴訟法第79條、第390 條第2 項，第392 條第2 項，判決
    如主文。
中　　華　　民　　國　　96　　年　　2 　　月　　7 　　日
                  勞工法庭  審判長法  官  謝靜雯
                                  法  官  鄭詠仁
                                  法  官  高增泓
上為正本係照原本作成。
如不服本判決，應於送達後20日內，向本院提出上訴狀並表明上
訴理由，如於本判決宣示後送達前提起上訴者，應於判決送達後
10日內補提上訴理由書（須附繕本）。
中　　華　　民　　國　　96　　年　　2 　　月　　7 　　日
                                  書記官　王敏東
